臺灣桃園地方法院刑事判決
111年度原訴字第2號
公  訴  人  臺灣桃園地方檢察署檢察官
被      告  陳約換




上列被告因詐欺案件，經檢察官提起公訴（109年度偵字第31548
號、110年度偵字第6274號），被告於本院準備程序進行中，就
被訴事實為有罪之陳述，經本院告知簡式審判程序意旨，並聽取
公訴人及被告之意見後，本院合議庭裁定依簡式審判程序審理，
判決如下：
    主      文
陳約換犯三人以上共同詐欺取財罪，處有期徒刑陸月。
未扣案犯罪所得新臺幣陸仟玖佰陸拾肆元沒收，於全部或一部不
能沒收或不宜執行沒收時，追徵其價額。
    事實及理由
一、犯罪事實：
　　陳約換於民國109年月7間，認識通訊軟體LINE暱稱「晨曦」
    、「張智傑」之成年男子後，而與「晨曦」、「張智傑」所
    屬詐騙集團成員共同意圖為自己不法之所有，基於三人以上
    共同詐欺取財之犯意聯絡與行為分擔，由陳約換提供其所申
    辦之遠東國際商業銀行帳號000-00000000000000號帳戶(下
    稱遠東商銀帳戶)、兆豐國際商業銀行000-00000000000號帳
    戶(下稱兆豐商銀帳戶)，供受騙民眾匯款，並於帳戶收到受
    騙民眾匯來之贓款後，旋即依詐騙集團指示將款項提領出來
    交予某真實姓名年籍不詳之成年詐騙集團成員或轉帳予詐騙
    集團指定之帳戶。嗣前揭詐騙集團某成年成員於附表一所示
    之時間，以附表一所示之方式，向林美雲、黃麗燕施用詐術
    ，致其等陷於錯誤，而分別於附表一所示之時間，匯款如附
    表一所示之金額至陳約換之前揭遠東商銀、兆豐商銀帳戶，
    陳約換復依「張智傑」之指示，於附表二所示時、地，提領
    現金共計新臺幣(下同)19萬元，並交付予「張智傑」所指定
    之詐欺集團成員，及以網際網路轉帳10萬5028元(含手續費)
    至「張智傑」所指定之中華郵政帳號000-0000000000000號
    帳戶。嗣經林美雲及黃麗燕察覺有異報警處理，經警循線調
    閱監視錄影器畫面查悉上情。
二、證據名稱：　　
　㈠被告陳約換於警詢、偵訊及本院準備程序時之供述。
　㈡證人即告訴人林美雲於警詢時之證述。
　㈢證人即告訴人黃麗燕於警詢之證述。
  ㈣遠東商銀交易明細表、遠東商銀中壢分行ATM攝影機翻拍畫  
    面、告訴人林美雲所提出郵政跨行匯款申請書。
  ㈤兆豐商銀交易明細表、兆豐商銀中壢分行ATM攝影機翻拍畫
    面、告訴人黃麗燕所提出國泰世華商業銀行匯出匯款憑證。
  ㈥被告陳約換與詐欺集團成員張智傑、晨曦之對話紀錄翻拍照
    片。
  ㈦被告陳約換兆豐國際商業銀行帳號000-00000000000號帳戶存
    之存摺封面暨內頁影本、帳戶個資檢視、客戶基本資料、交
    易往來明細。
　㈧被告陳約換遠東國際商業銀行帳號000-000-0000000-0帳戶之
    交易明細。
 三、論罪科刑
  ㈠核被告陳約換所為，係犯刑法第339條之4第1項第2款之三人
    以上共同詐欺取財罪。被告陳約換與自稱「晨曦」、「張智
    傑」之成年男子及其所屬之詐欺集團成員間，就上開犯行有
    犯意聯絡及行為分擔，均屬共同正犯。被告如附表二所示雖
    有多次提領及轉帳其帳戶內之詐欺集團所詐得款項之行為，
    然時間密接，時間均在109年7月27日下午，各行為之獨立性
    極為薄弱，依一般社會健全觀念，難以強行分開，在刑法評
    價上，以視為數個舉動之接續實行，合為包括之一行為予以
    評價，較為合理，故為接續犯，僅論以包括之一罪。又被告
    陳約換本件所分擔之共同犯行僅係提款及轉匯其帳戶內之款
    項，業據其於偵查中供明在卷（見109年度偵字第31548號卷
    P238），是其對於詐欺集團詐騙何人並不知悉，縱本件詐欺
    集團詐欺之被害人為告訴人林美雲、黃麗燕2人，亦不得逕
    為推論被告明知此情，從而依所知輕於所犯，從其所知之法
    理，應認被告所犯僅屬單一之前述三人以上共同詐欺取財罪
    名。至公訴人認被告本件犯行係犯意各別、行為互殊，而屬
    應分論併罰之2罪，尚有未洽，一併敘明。
　㈡依刑法第59條減輕之說明：
　　按裁判時若有情輕法重之情形者，本有刑法第59條酌量減輕
    其刑規定之適用（大法官釋字第263號解釋理由書參照），
    從而其「情輕法重」者，縱非客觀上足以引起一般同情，惟
    經參酌該號解釋並考量其犯罪情狀及結果，適用刑法第59條
    之規定酌減其刑，應無悖於社會防衛之刑法機能（最高法院
    90年度台上字第6382號判決參照）。次按刑法第339條之4第
    1項之加重詐欺罪，其法定刑為「1年以上7年以下有期徒刑
    ，得併科1百萬元以下罰金」，然同為加重詐欺之人，其原
    因動機不一，犯罪情節未必盡同，其加重詐欺行為所造成危
    害社會之程度自屬有異，法律科處此類犯罪，所設之法定最
    低本刑卻同為「1年以上7年以下有期徒刑」，不可謂不重。
    於此情形，自非不可依客觀之犯行與主觀之惡性二者加以考
    量其情狀，是否有可憫恕之處，適用刑法第59條之規定酌量
    減輕其刑，期使個案裁判之量刑，能斟酌至當，符合罪刑相
    當原則及比例、平等原則（最高法院96年度台上字第6103號
    、97年度台上字第4319號判決意旨參照）。本件被告雖分擔
    提領及匯出款項部分犯行而為共同正犯，然其本無前科，素
    行良好，僅因經濟困窘而受詐欺集團之利用，其所獲報酬亦
    僅6,964元（詳容後述），金額尚低，衡諸被告所犯加重詐
    欺之最輕本刑為有期徒刑1年以上，考量被告之犯罪情節及
    結果，縱宣告法定最低度之刑猶嫌過重，客觀上足以引起社
    會一般人之同情，是本件情輕法重，適度減輕其刑，應無悖
    於社會防衛之刑法機能，故被告所犯上開加重詐欺罪，犯罪
    情狀顯可憫恕，爰依刑法第59條規定酌量減輕其刑，俾符罪
    刑相當原則、比例原則及平等原則。
  ㈢爰以行為人之責任為基礎，並審酌被告正值壯盛之年齡，依
    其智識顯應知悉現今社會詐騙犯罪橫行，嚴重危害善良社會
    風氣及互信基礎，竟不思以正途賺取所需，為求一己私利而
　　甘受詐欺集團利用而參與分擔犯行，交付自身帳戶資料並進
    而提領及轉匯款項，便利詐欺集團遂行詐騙行為，致告訴人
    2人受有財產損害，且對社會秩序造成危害，所為實值非難
    ；惟念及被告本無前科之素行，其犯後始終坦承犯行之良好
    態度，惟迄未賠償告訴人2人所受損害；暨自陳高職畢業之
    智識程度、之前無業現擔任清潔工，家境勉持之經濟生活狀
    況（見109年度偵字第31548號卷P9、本院訴字卷P150），及
    其犯罪動機、目的、手段、告訴人所受損害程度等一切情狀
    ，量處如主文所示之刑。
　㈣末按犯罪所得，屬於犯罪行為人者，沒收之；於全部或一部
    不能沒收或不宜執行沒收時，追徵其價額，刑法第38條之1
    第1項、第3項分別定有明文。經查，被告自陳其本件犯行獲
    有報酬6,964元，且亦查無另有其他犯罪所得之證據，是前
    開之6,964元核屬被告犯罪所得，自應依刑法第38條之1第1
    項、第3項規定宣告沒收，並於全部或一部不能沒收或不宜
    執行沒收時，追徵其價額。又被告所有之上開系爭兆豐商銀
    、遠東商銀之帳戶存摺及提款卡，雖係被告所有供本案犯罪
    所用之物，惟該存摺及提款卡僅係屬金融帳戶內資金明細之
    載體，本身價值低微，且可隨時向金融機關申請補發，又該
    帳戶業經列為警示帳戶在案，有前揭交易（往來）明細各1 
    份附卷可考，在被告解除警示帳戶前，均無法供提存款項使
    用，是該存摺及提款卡已不具刑法上重要性，爰依刑法第38
    條之2 第2 項規定，均不予宣告沒收及追徵，附此敘明。
據上論斷，應依刑事訴訟法第299條第1項前段，刑法第28條、第
339條之4第1項第2款、第59條、第38條之1第1項前段、第3項，
刑法施行法第1條之1，判決如主文。　
本案經檢察官詹東祐提起公訴，檢察官高玉奇到庭執行職務。
中　　華　　民　　國　　111 　年　　4 　　月　　8 　　日
                         刑事第十四庭 法  官  江德民
以上正本證明與原本無異。
如不服本判決應於收受判決後20日內向本院提出上訴書狀，並應
敘述具體理由。其未敘述上訴理由者，應於上訴期間屆滿後20日
內向本院補提理由書(均須按他造當事人之人數附繕本)「切勿逕
送上級法院」。 

　　　　　　　　　　　　　        　　書記官　吳怡靜
中　　華　　民　　國　　111 　年　　4 　　月　　8 　　日


附錄本件論罪科刑依據法條：
中華民國刑法第339條之4：
犯第339條詐欺罪而有下列情形之一者，處1年以上7年以下有期
徒刑，得併科1百萬元以下罰金：
一、冒用政府機關或公務員名義犯之。
二、三人以上共同犯之。
三、以廣播電視、電子通訊、網際網路或其他媒體等傳播工具，
     對公眾散布而犯之。
前項之未遂犯罰之。

附表一：
編號 告訴人 詐騙方式與時間 匯款時間 匯款金額 匯入帳戶 1 林美雲 於109年7月26日19時許、109年7月27日13時許，接獲詐欺集團成員以行動電話0000-000000號詐致電佯稱：伊為告訴人林美雲之二姐(阿招)，因保險急用需借款10萬元，致告訴人林美雲陷於錯誤，而依其指示將金錢匯至指定帳戶。 109年7月27日15時31分許 10萬元 上開遠東商業銀行帳戶                   
2 黃麗燕 於109年7月26日18時許，接獲詐欺集團成員以行動電話0000000000號致電佯稱：伊為告訴人黃麗燕之姪女，因積欠債務急需用錢，需要20萬元，致告訴人黃麗燕陷於錯誤，而依其指示將金錢匯至指定帳戶。 109年7月27日15時許 20萬元 上開兆豐銀行帳戶       
附表二：陳約換親自持金融卡提領帳戶內款項或網際網路轉帳  
        之時、地
編號 領款帳戶 領款地點 領款時間 領款金額 告訴人 1 上開遠東商銀 桃園市○○區○○路000號遠東商銀行中壢分行ATM 109年7月27日16時10分許 10萬元 林美雲 2 上開兆豐商銀 桃園市○○區○○路00號兆豐商銀中壢分行ATM 109年7月27日15時46分許 3萬元 黃麗燕 3 上開兆豐商銀 桃園市○○區○○路00號兆豐商銀中壢分行ATM 109年7月27日15時47分許 3萬元 黃麗燕 4 上開兆豐商銀 桃園市○○區○○路00號兆豐商銀中壢分行ATM 109年7月27日15時48分許 3萬元 黃麗燕 5 上開兆豐商銀 網際網路轉帳 109年7月27日17時02分許 10萬014元 黃麗燕 6 上開兆豐商銀 網際網路轉帳 109年7月27日17時10分許 5014元 黃麗燕